臺灣臺北地方法院刑事判決
110年度訴字第380號
公  訴  人  臺灣臺北地方檢察署檢察官
被      告  蕭高雲


選任辯護人  沈宏裕律師
上列被告因傷害案件，經檢察官提起公訴（110年度偵字第1627
號），本院判決如下：
    主  文
蕭高雲犯傷害罪，處拘役貳拾日，如易科罰金，以新臺幣壹仟元
折算壹日。
    事  實
一、蕭高雲前受張伯欣僱用，在臺北市○○區○○○路0段00巷00號為
    雇主之家庭打理三餐，張萬嘉則係在上址負責打掃工作，於
    民國109年7月3日18時40分許，蕭高雲與張萬嘉在上址廚房
    內發生爭執，蕭高雲竟基於傷害他人身體之犯意，持馬克杯
    砸向張萬嘉下巴後，張萬嘉即拉住蕭高雲衣服，2人進而徒
    手互相拉扯，致張萬嘉受有左下頷及右手背挫傷等傷害。
二、案經張萬嘉訴由臺北市政府警察局大安分局報告臺灣臺北地
    方檢察署檢察官偵查起訴。
    理  由
壹、證據能力方面：
    本案所引用之供述及非供述證據，檢察官、辯護人及被告蕭
    高雲均不爭執各該證據之證據能力（見本院110年度訴字第3
    80號卷，下稱本院卷，第55頁至第56頁），且亦查無依法應
    排除其證據能力之情形，是後述所引用證據之證據能力均無
    疑義，先予敘明。
貳、實體方面：
一、訊據被告矢口否認有何傷害犯行，辯稱：是告訴人對其潑熱
    水，其並無打告訴人，亦無以馬克杯丟向告訴人云云。辯護
    人則為被告辯稱：若被告有拿馬克杯丟告訴人，則呼喊保全
    林秉宏進屋的人應該是告訴人才對，但當時保全林秉宏是因
    為被告呼叫才入屋查看，且被告與告訴人爭吵時，並無其他
    人在場，告訴人所提診斷證明書無法證明係被告行為所造成
    云云。
二、經查：
　㈠被告與告訴人於109年7月3日，均受僱在張伯欣位於臺北市○○
    區○○○路0段00巷00號之址工作，被告負責餐飲製作，告訴人
    則專職打掃清潔工作，於當日18時40分許，2人在上址廚房
    內因細故發生爭執，告訴人即拿杯中的水潑向被告等情，業
    經證人即告訴人分別於警詢中、偵訊時及本院審理中指訴及
    證述明確【見臺灣臺北地方檢察署（下稱北檢）109年度他
    字第9558號卷（下稱他字卷）第3頁、第21頁至第22頁，北
    檢110年度偵字第1627號卷（下稱偵卷）第19頁至第20頁，
    本院卷第81頁至第84頁】，且為被告所不爭執，是此部分事
    實，首堪認定。
　㈡證人即保全林秉宏於本院審理中具結證稱：其在上址擔任保
    全逾13年，案發當時其在門房外執勤，被告與告訴人在廚房
    內，其有聽到廚房有爭吵及東西掉到地上的聲音，廚房地板
    係大理石材質等語（見本院卷第91頁至第96頁），復依現場
    照片所示，上址之廚房地板並未鋪設軟墊、地毯或巧拼等物
    ，則一般人丟擲馬克杯掉落在此類地板後，應會發出較大之
    聲響，是被告確有於前揭時、地以馬克杯丟向告訴人之情，
    足堪認定。
　㈢告訴人於偵訊時指稱：於109年7月3日18時40分許，其在上址
    即老闆張伯欣家工作，與被告發生口角，被告罵其不要臉，
    其當時正在喝水，就拿水潑向被告，被告就拿馬克杯砸過來
    ，致其受有左下頷挫傷、右手背挫傷之傷害等語（見他字卷
    第3頁）；於本院審理中亦具結證稱：當時其在廚房喝水，
    與被告起口角爭執，其就用手中杯子的水潑向被告，被告就
    拿她手邊的杯子砸過來，打到其下巴後，被告就要離開，其
    即拉住被告衣服，2人就發生拉扯，其左下巴及右手背因此
    受傷等語（見本院卷第81頁至第84頁），即告訴人於偵、審
    中就被告對其傷害過程之指訴前後相符，並有臺北市立聯合
    醫院仁愛院區驗傷診斷證明書及告訴人提出之傷勢照片等件
    在卷可佐（見他字卷第5頁至第6頁、第57頁，偵卷第11頁）
    ，是被告朝告訴人丟擲馬克杯及後續與告訴人拉扯之行為，
    致告訴人受有左下頷及右手背挫傷等傷害之事實，亦堪認定
    。
　㈣告訴人所提出之受傷照片雖為右下巴之傷勢（見他字卷第57
    頁，偵卷第11頁），然告訴人當時係持手機以自拍方式拍攝
    ，故照片呈現左右相反之情，此經本院於審理中當庭確認無
    誤（見本院卷第90頁），是告訴人所提出之照片無礙於其所
    受傷勢係在「左下頷」乙節之認定，併此敘明。
　㈤辯護人雖辯稱：依被告於案發後所拍攝之現場照片，並未見
    有破裂之馬克杯碎片，難認被告有持馬克杯丟擲告訴人之情
    云云。惟查：告訴人於本院審理中已具結證稱：被告對其丟
    馬克杯後就先離開，其有請在上址工作之外傭清理地上的馬
    克杯碎片等語（見本院卷第87頁）；證人林秉宏於本院審理
    中亦具結證稱：當時其在房外當警衛，被告及告訴人則在廚
    房內，其聽到被告呼叫才過去看，其還沒進到廚房，有看到
    外傭也在廚房外的廁所處，被告則係往廚房外面的方向跑，
    之後其就帶被告去樓上找董事長張伯欣等語（見本院卷第92
    頁至第93頁）。是案發後被告即先行上樓，告訴人及外傭均
    仍在該處，則被告離開現場後，地上之馬克杯碎片當有可能
    已由外傭清理完畢，且衡諸常情，被告應無可能拍攝或提出
    對自己不利之照片，故辯護人此部分所辯，本院實難採信。
　㈥辯護人另辯稱：當天向保全呼救者係被告，而非告訴人，可
    認被告才係被害人云云。然：
　　⒈案發後被告係從廚房往外跑乙節，業經告訴人及證人林秉
      宏證述如前，告訴人於本院審理中另證稱：被告以馬克杯
      丟向自己後，被告要跑走，其有拉被告的衣服，那時大家
      拉拉扯扯，手也揮來揮去的等語（見本院卷第82頁至第84
      頁、第87頁至第88頁、第90頁）。基此，被告向告訴人丟
      擲馬克杯後，遭告訴人拉住衣服，雙方因而發生拉扯及肢
      體衝突，被告為求脫身，遂向在外執勤之保全林秉宏呼救
      之事實，此一情節較符常理。
　　⒉被告於本院準備程序中陳稱：其負責煮飯，告訴人負責打
      掃，當時告訴人到職沒有多久等語（見本院卷第54頁），
      告訴人亦證稱：其跟被告相處只有2個禮拜等語（見本院
      卷第89頁），即告訴人在上址工作不久，而被告任職期間
      較告訴人長，可認被告對於該處之環境相對熟稔，知悉廚
      房外有保全林秉宏執勤中，職此，被告面臨與告訴人間之
      衝突時，呼叫林秉宏入內支援，乃屬平常，況對外呼叫求
      援者並非當然即屬遭施暴之一方，是辯護人上開所辯，實
      係出於主觀之推諉臆測，要無可採。
　㈦至辯護人主張被告所為係正當防衛云云。惟：刑法第23條前
    段規定之正當防衛，必須對於現在不法之侵害，且基於防衛
    之意思所為，始屬相當。倘若行為人表面上縱受有侵害之狀
    態存在，然欠缺防衛之意思，反係本於加害對方之意圖，基
    於藉口、報復、利用機會等情形，而實施犯罪行為，因其非
    出於防衛之意思，自不得認為其所為係屬「正當防衛」（最
    高法院84年度台上字第3449號判決意旨參照）。查：被告與
    告訴人因細故而發生爭執，告訴人將手中之飲用水潑向被告
    後，該侵害即已結束，被告嗣後再持馬克杯丟向告訴人之際
    ，難認有何防衛情狀存在，易言之，本案客觀上並無時間之
    急迫性，被告亦無實施反擊以排除侵害之必要，是辯護人主
    張被告所為係正當防衛云云，洵屬無據。
三、綜上所述，被告及辯護人所辯各節均非可採，本案事證明確
    ，被告犯行洵堪認定，應予依法論科。
四、論罪科刑：
　㈠核被告所為，係犯刑法第277條第1項之傷害罪。被告先後以
    馬克杯丟擲告訴人及徒手與告訴人發生肢體上拉扯，造成告
    訴人受有前揭傷害，係在密切接近之時、地實施，並侵害同
    一法益，各行為之獨立性極為薄弱，依一般社會健全概念，
    在時間差距上，難以強行分開，在刑法評價上，應視為數個
    舉動之接續施行，為接續犯，僅論以一個傷害罪。
　㈡爰以行為人之責任為基礎，審酌被告僅因細故而與告訴人發
    生糾紛，竟不思以理性、和平方法溝通，反直接訴諸暴力，
    致告訴人受有前揭傷害，顯見被告自我情緒管理能力及尊重
    他人身體法益之法治觀念有待加強，其所為誠屬不該，殊值
    非難，酌以被告矢口否認犯行之犯後態度，且迄今尚未與告
    訴人達成和解或賠償，即被告對於告訴人所造成之損害仍未
    彌平填補，惟考量本案之衝突係告訴人先向被告潑水尋釁而
    起，兼衡被告自陳高中畢業之智識程度、目前無業、現在生
    活開支靠配偶資助之家庭生活經濟狀況（見本院卷第103頁
    至第104頁）暨其犯罪之動機、目的、手段等一切情狀，量
    處如主文所示之刑，並諭知易科罰金之折算標準。
據上論斷，應依刑事訴訟法第299條第1項，刑法第277條第1項、
第41條第1項前段，判決如主文。
本案經檢察官蔡正雄提起公訴，檢察官李山明到庭執行職務。
中　　華　　民　　國　　110 　年　　12　　月　　14　　日
　　　　　　刑事第六庭    審判長法　官  黃傅偉
                                法　官  洪翠芬
　　　　　　　　　　　　　　　　法  官  劉俊源
上正本證明與原本無異。
如不服本判決應於收受送達後20日內向本院提出上訴書狀，並應
敘述具體理由；其未敘述上訴理由者，應於上訴期間屆滿後20日
內向本院補提理由書狀（附繕本），「切勿逕送上級法院」。
　　　　　　　　　　　　　　　　書記官　洪紹甄
中　　華　　民　　國　　110 　年　　12　　月　　14　　日
附錄本案論罪科刑法條全文如下：
中華民國刑法第277條：
傷害人之身體或健康者，處5年以下有期徒刑、拘役或50萬元以
下罰金。
犯前項之罪，因而致人於死者，處無期徒刑或7年以上有期徒刑
；致重傷者，處3年以上10年以下有期徒刑。